臺灣基隆地方法院刑事判決　　　　　　　94年度交易字第54號
公　訴　人　臺灣基隆地方法院檢察署檢察官
被　　　告　丙○○
上列被告因過失傷害案件，經檢察官提起公訴（94年度偵字第33
68號），本院判決如下︰
    主    文
丙○○因過失傷害人，處有期徒刑月，如易科罰金，以佰元
折算壹日。
    事    實
一、丙○○於94年5月9日13時40分左右，駕駛車號9K-4099 號自
    用小客車，自基隆市○○路85巷內「喜市」社區大門駛出，
    前行至中和路85巷與中和路之交岔路口，欲左轉沿中和路往
    西定路方向行駛，丙○○本應注意車前狀況，隨時採取必要
    之安全措施，且汽車轉彎時，轉彎車應讓直行車先行等規定
    ，而依當時天氣陰天（起訴書誤載為雨天），日間有自然光
    線，路面為柏油乾燥無缺陷，道路無障礙視距良好，號誌動
    作正常等情況，亦無不能注意之情事，竟疏於注意，貿然將
    自用小客車駛入交岔路口內左轉彎，此時正有甲○○騎乘車
    號NM6-729 號重型機車，在該交岔路口內沿中和路往「代天
    宮」方向直行，丙○○所駕駛之自用小客車右前保險桿處因
    而撞及甲○○所駕駛之重型機車右前車頭，導致甲○○人車
    倒地，均卡在自用小客車右前車輪下方（實係右前保險桿下
    方、右前車輪前方），適有一送瓦斯之工人經過，要求丙○
    ○將自用小客車倒車後，甲○○始脫困，甲○○因此車禍受
    有左踝扭傷、擦傷、小腿挫傷及右膝挫傷等傷害。
二、案經被害人甲○○訴請基隆市警察局第四分局報告台灣基隆
    地方法院檢察署檢察官偵查終結提起公訴。
    理    由
一、訊據被告丙○○矢口否認有過失傷害犯行，略以「我當時要
    左轉，有停在社區的路口沒有左轉過去，是告訴人騎乘機車
    來撞我的車子」、「告訴人堅持說是我撞他的，但是事實上
    不是我撞她的，是她自己來撞我而倒在我的車子下」、「我
    當時車子是靜止的，是告訴人的車子來撞我的」、「我當時
    是為了要方便告訴人出來所以才移動我的車子，我當時是一
    部分車身停在網狀線內」等語置辯。惟查：
  (一)上開事實，業據告訴人甲○○指訴綦詳，且有告訴人受傷害
    之診斷證明書3 紙、道路交通事故調查報告表(一)、(二)、道路
    交通事故現場圖、現場相片11張等件附卷可稽，足認告訴人
    指訴之被害情節非虛。
  (二)依卷附道路交通事故現場圖與現場相片可見，肇事地點係在
    劃設有禁止臨時停車之黃色網狀標線的交岔路口內，為告訴
    人行向之車道上，該行向之車道寬4.70公尺，重型機車倒地
    所留刮地痕長1.6公尺，位置在離告訴人行向車道邊緣2.9公
    尺處，自用小客車右前保險桿有長條形刮痕一處（刮痕走向
    與重型機車行向相同），重型機車右前車頭毀損破裂，是以
    ，被告之自用小客車與告訴人之重型機車發生碰撞之地點應
    在該交岔路口內，且係自用小客車之右前保險桿處與重型機
    車右前車頭處發生碰撞無訛。
  (三)告訴人與被告均供承為拉出卡在自用小客車右前車輪下方（
    實係右前保險桿下方、右前車輪前方）之告訴人與重型機車
    ，被告有將自用小客車倒車，足認此一車禍發生後之現場情
    狀應係實情。查，告訴人所騎乘之重型機車行向，係自被告
    所駕駛之自用小客車左方往右方行進，如依被告所辯，渠當
    時車子是靜止的，是告訴人的車子來撞渠車，則渠自用小客
    車應無任何向前之動力，準此，參照上開二車之碰撞位置、
    自用小客車右前保險桿有刮痕走向與重型機車行向相同之長
    條形刮痕（由自用小客車駕駛座觀之呈左寬右窄，左出右進
    ，顯示碰撞發生時重型機車係前行狀態），依經驗判斷，告
    訴人應該人車均向外反彈倒地，而非人車均卡在被告所駕車
    輛之右前保險桿與右前輪下方；反之，若依告訴人之指訴，
    被告有貿然左轉前行之駕駛行為，致撞及告訴人直行之機車
    ，則依被告車輛動力方向，是朝向告訴人機車駛來的方向，
    並因汽車動能大，確實會造成將告訴人連人帶車壓在自用小
    客車右前保險桿下方、右前車輪前方之情狀。綜上研判，告
    訴人之指訴應係實情，被告在車禍發生前確有將自用小客車
    駛入交岔路口內，並進行左轉彎之駕駛行為。被告所辯「我
    當時要左轉，有停在社區的路口沒有左轉過去，是告訴人騎
    乘機車來撞我的車子」、「我當時車子是靜止的，是告訴人
    的車子來撞我的」等語，皆與事實不符，不足採信。
  (四)按「汽車行駛時，駕駛人應注意車前狀況‧‧‧並隨時採取
    必要之安全措施」、「汽車行駛至交岔路口，其行進、轉彎
    ，應依左列規定：六、轉彎車應讓直行車先行」，道路交通
    安全規則第94條第3項、第102條第1項第6款前段分別定有明
    文，被告駕車自應注意遵行上開安全規定。本案依卷附道路
    交通事故調查報告表（一）、（二）所載，肇事當時天候陰
    天（起訴書誤載為雨天），日間有自然光線，路面為柏油乾
    燥無缺陷，道路無障礙視距良好，號誌動作正常，顯無不能
    注意之情事，被告竟疏於注意車前狀況隨時採取必要之安全
    措施，且未注意停讓直行之告訴人機車先行，貿然將自用小
    客車駛入交岔路口內左轉彎，以致發生車禍，被告對此車禍
    之發生顯有過失。又就卷附診斷證明書、道路交通事故調查
    報告表（一）、（二）等資料及告訴人身體所受傷害之位置
    與時間判斷，該等傷害確係因被告過失肇事所造成，二者間
    有相當因果關係。被告事後所辯，要屬卸責之詞，不足採信
    。本案事證明確，被告犯行洵堪認定，應予依法論科。
二、核被告所為，係犯刑法第284條第1項前段之過失傷害罪。至
    於被告是否於肇事後自首一節，查「刑法第62條所謂自首，
    係以犯人在犯罪未發覺前，向該管公務員自承犯罪，而受法
    律之裁判為要件。查上訴人雖託人向警察派出所報案，但否
    認其有過失致人於死之犯行，業為原判決理由所敘明，如屬
    無訛，則上訴人並未自承犯罪而受裁判甚明，顯與自首之要
    件不合」，最高法院著有70年度台上字第5498號判決可資參
    照。本案被告駕駛自用小客車肇事後，雖在有偵查犯罪職務
    之公務員知悉發覺犯罪前，即自行向最先到場處理車禍之警
    員丁○○報明其為自用小客車駕駛人，但卻未承認渠有過失
    等情，業據證人丁○○在審理中結證屬實，並有道路交通事
    故現場談話紀錄表附卷可稽（偵卷第26頁），核被告所為顯
    與自首須坦承犯行而接受裁判之要件不符，自不能援引刑法
    第62條前段之規定減輕其刑。本院審酌被告無犯罪前科（依
    卷附台灣高等法院被告前案紀錄表所載），品行尚佳，此次
    係因過失犯罪，惡性輕微，犯罪所生損害非重，但犯罪後一
    再飾詞卸責，毫無悔意，且至今未賠償告訴人損害，犯罪後
    態度惡劣等一切情狀，量處如主文所示之刑，並諭知易科罰
    金之折算標準，以示懲儆。
據上論斷，應依刑事訴訟法第299條第1項前段，刑法第284條第1
項前段、第41條第1項前段，罰金罰鍰提高標準條例第1條前段、
第2條，判決如主文。
本案經檢察官乙○○到庭執行職務。
中　　華　　民　　國　　94　　年　　11　　月　　4 　　日
                  刑事第三庭審判長法   官 王福康
                                  法   官 何怡穎
                                  法   官 王慧惠
以上正本證明與原本無異。
對於本件判決如有不服，應於收受送達後10日內，向本院提出上
訴書狀，上訴於臺灣高等法院，並按他造當事人之人數附具繕本
。
中　　華　　民　　國　　94　　年　　11　　月　　4 　　日
【附錄論罪法條】                  書記官  施鴻均
刑法第284條第1項前段：
 　 因過失傷害人者，處六月以下有期徒刑、拘役或五百元以下
    罰金。
